【裁判字號】    97,交聲,1652
【裁判日期】    970930
【裁判案由】    聲明異議
【裁判全文】
臺灣高雄地方法院交通事件裁定        97年度交聲字第1652號
原處分機關  高雄市政府交通局
法定代理人  王國材
異  議  人
即受處分人  甲○○
上列異議人因違反道路交通管理處罰條例案件，對於高雄市政府
交通局民國97年7月2日所為之處分（原處分案號：高市交裁字第
裁32-ZCP006443號）聲明異議，本院裁定如下：
    主  文
異議駁回。
    理  由
一、原處分意旨略以：本件異議人即受處分人甲○○（下稱異議
    人）於民國96年12月20日19時46分許，駕駛車牌號碼ZK-707
    5 號自用小客車，行經國道高速公路月眉收費站南下車道時
    ，因有「行駛高速公路，於駛進收費站繳費時，未依標誌指
    示過站繳費」之違規行為，即未申裝戶行駛電子收費大車道
    ，而經內政部警政署國道公路警察局第3 警察隊警員製單舉
    發，原處分機關乃依道路交通管理處罰條例第33條第3 項規
    定，裁處異議人罰鍰新臺幣（下同）600 元。
二、異議意旨則以：本件違規當時已是晚間19時46分許，高速公
    路月眉收費站南下車道違規地點，天色已暗，視線不佳，現
    場有交通錐橫向阻擋車道，交通錐阻擋處並無明亮燈光指示
    ，且高速公路收費亭上指引車道處燈光並未明亮顯示，異議
    人無法於匆促之間，不顧鄰近車輛安危，任意轉向，為此聲
    明異議，請求撤銷原處分等語。
三、按汽車行駛高速公路，於駛進收費站前，應依標誌指示預為
    減速慢行，並依規定標誌、標線、號誌指示或交通勤務警察
    指揮順序行駛過站繳費，高速公路及快速公路交通管制規則
    第23條定有明文；又按汽車行駛於高速公路、快速公路或設
    站管制之道路，除道路交通管理處罰條例第33條第1 、2 項
    外，其他違反管制規定之行為，處駕駛人600 元以上1200元
    以下罰鍰，道路交通管理處罰條例第33條第3項亦有明文。
四、經查：
  (一)異議人於上揭時、地，駕駛上開未申裝ｅ通機之自用小客車
    行駛電子收費車道，故有行駛高速公路，於駛進收費站繳費
    時，未依標誌指示過站繳費之違規行為，有內政部警政署國
    道公路警察局公警局交字第ZCP006443 號舉發違反道路交通
    管理事件通知單、採證照片在卷可憑，且為異議人所不爭執
    ，此部分之事實堪予認定。
  (二)異議人雖以前詞置辯，惟查：
  1.月眉交流道因位置特殊，車流量少，常態性開放最外側車道
    為人工收費之大、小型車混合車道（兼收現金與回數票），
    車道配置為北上4 個車道，南下5 車道，其中含南、北各1
    個大型車及1 個小型車之ETC 車道，其車道頂棚標示有「電
    子收費ETC 」字樣；其餘為人工收費車道，其車道頂棚標示
    有黃底藍字之現金/ 回數票Cash/Ticket 字樣，收費站封閉
    之車道頂棚會顯示紅燈「×」禁止通行，顯示綠燈「↓」可
    以通行，此燈號與頂棚顏色標示由遠處即可辨認乙情，有交
    通部臺灣區○道○○○路局月眉收費站97年5 月30日高月稽
    字第0970000751號函可稽。
  2.異議人違規當天可以看見月眉收費站上所標示的紅色「×」
    及綠色「↓」燈號，此為異議人所是認（本院卷第23頁），
    則異議人當可辨識高速公路南下車道可供收費之車道，即綠
    色「↓」指示下之收費車道，而汽車行駛高速公路，於駛進
    收費站前，應依標誌指示預為減速慢行，並依號誌指示行駛
    過站繳費，高速公路及快速公路交通管制規則第23條定有明
    文，自高速公路實施電子收費至本件違規事件發生時已久，
    經政府強力宣導，一般民眾應能認知最內側收費車道為ETC
    電子收費車道，異議人既自承可辨識2 個綠色「↓」燈號指
    示下之收費車道，則異議人行經收費站前應可預期往外側行
    駛過收費站。再依異議人所提之照片（本院卷第32頁），顯
    示違規地點雖有交通錐橫向阻擋車道，但交通錐所阻擋之車
    道為紅色「×」燈號指示下之收費車道，駕駛人於橫向右轉
    後，當可明確目視可供收費的2 個車道，若能減速慢行並注
    意車前狀況，應能作出選擇正確車道行駛之判斷，而駛往外
    側車道，此由異議人違規之96年12月20日19時至20時間，月
    眉收費站未申裝ｅ通機而行駛ETC 電子收費車道之交通違規
    案件僅異議人1 件（本院卷第47頁）即可得知。
  (三)是異議人所辯為無理由，應予駁回。
五、據上論斷，應依道路交通案件處理辦法第19條之規定，裁定
    如主文。
中    華    民    國    97    年    9    月    30     日
                  交通法庭    法  官  王淑惠
以上正本證明與原本無異。
如不服本裁定，應於收受送達後5 日內向本院提出抗告狀。
中    華    民    國    97    年    9     月    30    日
                              書記官  郭素蓉


司法院資訊處製作；財團法人民間司法改革基金會備份。
